臺灣高等法院臺中分院刑事判決　　　95年度交上易字第1322號
上　訴　人　臺灣苗栗地方法院檢察署檢察官
被　　　告　乙○○
　　　　　　　　　　　號
上列上訴人因被告過失傷害案件，不服臺灣苗栗地方法院95年度
交易字第33號中華民國95年7月28日第一審判決(起訴案號：臺灣
苗栗地方法院檢察署），提起上訴，本院判決如下：
    主  文
原判決撤銷。
乙○○犯過失傷害罪，處有期徒刑參月，如易科罰金，以銀元參
佰元即新台幣玖佰元折算壹日。
    犯罪事實
一、乙○○於民國94年5月22日下午，駕駛車號F3-9018號自用小
    客車，沿苗栗縣獅潭鄉新豐村境內台三線由北往南方向行駛
    於內側車道，嗣於同日17時10分許，行經該台三線南向車道
    124.5公里處，欲右轉往新豐村5鄰方向之岔路行駛時，應注
    意汽車行駛至無號誌之交岔路口，轉彎車應暫停讓直行車先
    行，而當時天候晴、視距良好、路面亦亦缺陷，又無不能注
    意之情事，竟疏於注意，即逕行右轉而駛入外側車道，適有
    丁○○騎乘車號G5U—606號重型機車，亦疏未注意車前狀況
    ，且未減速慢行駛至該處，致丁○○之機車前輪撞及乙○○
    上開自小客車之右後車輪，丁○○因而人車倒地，受有胸部
    挫傷併左側五至七肋骨骨折、右側九至十肋軟骨骨折、雙側
    氣胸、左肱骨骨折、左鎖骨骨折、頭部外傷併腦震盪及腹部
    鈍挫傷等傷害。乙○○肇事後即留在現場等候員警前來處理
    ，並於警察機關知悉肇事者之前，即主動告知到現場處理之
    員警其係肇事者，並接受裁判。
二、案經丁○○訴由苗栗縣警察局大湖分局報請臺灣苗栗地方法
    院檢察署檢察官偵查起訴。
    理      由
一、訊據被告乙○○對於上開事實坦承不諱（見原審卷第20、28
    頁，本院卷第16、52頁），核與告訴人丁○○於警詢指訴，
    及證人邱登炎、黃宏吉於警詢中證述之情節大致相符（見偵
    查卷第10至15、24至29頁），並經證人即參與台灣省車輛行
    車事故覆議鑑定之委員戊○於本院證稱：本件車禍為典型的
    轉彎車與直行車之路權問題，伊等研判自小客車原先係行駛
    於內側車道，到了岔口才直接從內側車道轉向至外側車道，
    兩車碰撞前應有相當之車距，所以碰撞之後機車才會倒在距
    離撞擊點約14公尺的位置，參以機車掉落之位置，及現場雖
    有機車之掉落物，但無機車刮地痕，研判機車可能係以翻滾
    之方式倒地，足見當時機車應有相當之車速等語屬實（見本
    院卷第50、51頁），此外，並有道路交通事故調查報告表（
    一）（二）、道路交通事現場圖、現場蒐證照片及童綜合醫
    院診斷證明書附卷可查（見偵查卷第30至42、47頁），足見
    被告之自白確與事實相符。
二、按汽車行駛至無號誌之交岔路口，轉彎車應暫停讓直行車先
    行，道路交通安全規則第 102條第1項第3款定有明文，且為
    一般駕駛人所應知悉。本件被告於上揭時地駕駛自小客車，
    途經肇事地段，本應注意上開規定，而依道路交通事故調查
    報告表（一）所載，肇事地點當時天候晴、視距良好、路面
    亦無缺陷，並無不能注意之情形，詎被告竟疏未注意上開交
    通規則，未讓右側直行車先行，即貿然自內側車道右轉入外
    側車道，以致肇事，被告之行為自有過失，雖告訴人疏未注
    意車前狀況及行經無號誌之交叉路口處，未減速慢行，亦與
    有過失，亦不能因此即解免被告之過失責任。又本件經送台
    灣省車輛行車事故覆議鑑定委員會鑑定結果，亦認被告駕駛
    自小客車行經無號誌之交岔路口，右轉時未注意讓右側直行
    車先行，為肇事之主因，而告訴人疏未注意車前狀況及行經
    無號誌之岔路口，未減速慢行，為肇事之次因等情，亦有該
    覆議鑑定委員會95年12月13日府覆議字第0950101073號鑑定
    函附卷可參（見本院卷第29頁），益徵被告之行為有過失。
    而告訴人確因本件車禍而受有上開傷害，亦有上開診斷明書
    在卷可佐，是被告之過失行為與告訴人受傷間具有相當因果
    關係。本件事證明證，被告上開過失傷害之犯行洵堪認定。
三、查，被告行為後刑法於94年2月2日公布修正，並自95年7月1
    日起生效，本案有關之新舊法比較如下：
  (一)刑法第 41條第1項前段，於95年7月1日刑法修正公布實行前
    ，原規定「犯最重本刑為 5年以下有期徒刑以下之刑之罪，
    而受 6個月以下有期徒刑或拘役之宣告，因身體、教育、職
    業、家庭之關係或其他正當事由，執行顯有困難者，得以銀
    元300元(即新台幣900元）折算1日，易科罰金」，而修正公
    布施行之刑法第41條第1項前段則規定：「犯最重本刑為5年
    以下有期徒刑以下之刑之罪，而受 6個月以下有期徒刑或拘
    役之宣告，得以新台幣 1000元、2000元、3000元折算1日，
    易科罰金」，比較新舊法規定，以修正公布施行前之易科罰
    金折算標準較有利於行為人。
  (二)刑法第33條第5款關於罰金刑之規定，由「罰金：銀元1元以
    上」，修正為「罰金：新臺幣1000元以上，以百元計算之」
    ，本案有關罰金刑部分，經比較新、舊法結果，應適用被告
    行為時法即修正前刑法第 33條第5款之規定較有利於行為人
    。
  (三)修正前刑法第62條關於自首之規定，原為：「對於未發覺之
    罪自首而受裁判者，減輕其刑。但有特別規定者，依其規定
    」，修正後刑法第62條則規定：「對於未發覺之罪自首而受
    裁判者，得減輕其刑。但有特別規定者，依其規定」，經比
    較新舊法結果，因修正前舊法規定為「必減」其刑，較有利
    於行為人，亦應適用被告行為時之法律，即應適用修正前刑
    法第62條之規定，減輕被告之刑。
  (四)刑法第284條第1項前段，於刑法修正施行前，所規定之罰金
    係以「銀元」為計算單位，惟 95年6月14日所增訂，並自同
    年7月1日施行之刑法施行法第1條之1則改以「新臺幣」為計
    算之單位，核此僅係計算「單位」之修正，無關刑罰之變更
    ，自應適用刑法施行法第1條之1之規定以「新臺幣」為計算
    單位。以上合先敘明。
四、核被告所為，係犯刑法第284條第1項前段之過失傷害罪。被
    告於肇事後即留在現場等候員警前來處理，嗣並向到場處理
    之員警承認其為肇事者等情，業據被告於本院坦承在卷，核
    與證人即當天前往現場處理之員警丙○○於本院證稱：伊到
    現場時尚不知何人為肇事者，當時被告還在現場，嗣現場另
    一名員警即將被告之身分證交給伊等情相符（見本院卷第50
    頁，並有本院公務電話查詢紀錄表在卷可憑〈見本院卷第66
    頁〉），被告於警察機關尚未查知其係肇事者之前，即主動
    向到場處理之員警告知其為肇事者，並接受裁判，應依刑法
    第62條前段之規定減輕其刑。原審以被告罪證明確，予以論
    罪科刑，固非無見，惟：(一)原審疏未認定本件告訴人尚有未
    注意車前狀況之疏失；(二)原審未審酌被告應有自首減輕其刑
    之適用，以上均有未洽。檢察官上訴意旨雖以：告訴人騎乘
    重型機車行經肇事地點彎道前已經減速，原審認告訴人未減
    速行駛，顯有未當等語，指摘原判決不當。然查，依證人蘇
    霈上開所證，及證人黃宏吉於警詢證稱：伊與告訴人係車友
    ，當時伊距離告訴人約有50公尺，而被告行駛在內側車道，
    接著伊看到告訴人準備從被告所駕駛之自小客車右側處超車
    ，然後就看到被告突然右轉，告訴人所騎之機車就撞上去等
    語（見偵查第28頁），足見告訴人於行經肇事岔路口時並無
    減速之情形，否則又如何「超越」被告之自小客車，檢察官
    以前詞指摘原判決不當，雖無理由，但原判決既有上開可議
    之處，自應由本院將原判決撤銷改判。爰審酌被告未有犯罪
    前科，有台灣高等法院被告前案紀錄表在卷可稽，其素行良
    好，告訴人所受傷害程度，及被告犯後坦承犯行，並於原審
    當庭表示願意賠償告訴人新台幣35萬元，惟未能為告訴人所
    接受，致未能與告訴人達成民事和解，顯見被告已知所悔悟
    ，犯後態度良好等一切情狀，量處如主文所示之刑，並諭知
    易科罰金之折算標準。
據上論結，應依刑事訴訟法第369條第1項前段、第364條、第299
條第1項前段，刑法第2條第1項、第 284條第1項前段，修正前刑
法第62條前段、第41條第1項前段，刑法施行法第1條之1第1項、
第2項前段，罰金罰鍰提高標準條例第1條前段，修正前罰金罰鍰
提高標準條例第2條，判決如主文。
本案經檢察官甲○○到庭執行職務。
中　　華　　民　　國　　96　　年　　6 　　月　　14　　日
            刑事第十庭    審判長法　官　林　照　明
                                法　官　李　平　勳
                                法　官　蔡  名  曜
上列正本證明與原本無異。
不得上訴。
                                書記官　劉　恒  宏
中　　華　　民　　國　　96　　年　　6 　　月　　20　　日
附錄本判決論罪科刑之法條：
刑法第284條第1項：
因過失傷害人者，處6月以下有期徒刑，拘役或500元以下罰金，
致重傷者，處1年以下有期徒刑、拘役或500元以下罰金。
